【裁判字號】    98,交聲,96
【裁判日期】    980506
【裁判案由】    違反道路交通管理處罰條例聲明異議
【裁判全文】
臺灣苗栗地方法院交通事件裁定          98年度交聲字第96號
原處分機關  交通部公路總局新竹區監理所苗栗監理站
異  議  人
即受處分人  松生交通股份有限公司
                    統一編號：.
法定代理人  甲○○
上列異議人即受處分人因違反道路交通管理處罰條例案件，對於
交通部公路總局新竹區監理所苗栗監理站於民國98年3 月24日所
為之竹監苗字第裁54-Z00000000號處分（原舉發案號：公警局交
字第Z00000000 號）聲明異議，本院裁定如下：
    主  文
異議駁回。
    理  由
一、按汽車行駛於高速公路、快速公路或設站管制之道路，不遵
    使用限制、禁止、行車管制及管理事項之管制規則而有未依
    規定行駛車道之違規行為，處汽車駕駛人新臺幣3,000 元以
    上6,000 元以下罰鍰，並記違規點數1 點，道路交通管理處
    罰條例第33條第1 項第3 款及第63條第1 項第1 款分別定有
    明文。次按汽車行駛高速公路及快速公路，其車道之使用，
    除因交通事故及道路施工依臨時或可移動標誌指示或交通勤
    務警察指揮外，應依設置之交通標誌、標線或號誌之規定，
    無設置者，應依下列規定：大型車應行駛於外側車道，並得
    暫時利用緊臨外側車道之車道超越前車，高速公路及快速公
    路交通管制規則第8 條第1 項第2 款亦規定甚明。
二、原處分意旨略以：異議人即受處分人松生交通股份有限公司
    所有車牌號碼QU-016號營業大貨曳引車由駕駛人胡泉駕駛
    ，於民國98年1 月5 日8 時27分許行經國道一號南下359.6
    公里處，為內政部警政署國道公路警察局第五警察隊岡山分
    隊員警逕行舉發「大型車違規行駛中內車道」違規；嗣異議
    人於應到案日期前提出申訴表示不服，經原處分機關函請原
    舉發單位調查結果，仍認異議人確有前開違規行為，乃依道
    路交通管理處罰條例第33條第1 項第3 款、第63條第1 項第
    1 款暨違反道路交通管理事件統一裁罰標準及處理細則第41
    條第4 項規定，於98年3 月24日裁處異議人罰鍰新臺幣（下
    同）4,000 元並記違規點數1 點，原處分並無不法等語。
三、異議意旨略以：異議人所屬司機並無蓄意行駛佔用車道之規
    定，所謂佔用的產生，必須具有一定時間與距離導致的違法
    行為，而本件的要件產生，僅憑兩張相片；異議人所屬司機
    當時適逢開車行經此路段（即所附相片之車道變更為4 車道
    所在地點，本車即為之中內車道），基於交通管理規則第8
    條所述，因應車流量大，以致未能即時變換回原車道，主避
    免立即危害用路人情況之發生，並得暫時利用車道往前行駛
    安全距離之後才駛出，卻導致被罰4 千元，為此向法院聲明
    異議，請求撤銷原處分等語。
四、經查：
（一）異議人所有車牌號碼QU-016號營業大貨曳引車由其所屬司
      機胡泉駕駛，於98年1 月5 日8 時27分許行經國道一號
      359.6 公里處，為警逕行舉發大型車違規行駛中內車道乙
      節，有內政部警政署國道公路警察局舉發違反道路交通管
      理事件通知單暨採證照片、裁決書、送達證書各1 份在卷
      足憑。
（二）次依證人即本件舉發警員邱清祥到庭具結證稱：「（該路
      段是否楠梓交流道附近？）是的，過了楠梓交流道入口處
      」、「（那附近是何時由三線車道變四線車道？）是南下
      357.9 公里」、「（那地點過了楠梓交流道？）過了，就
      是剛好入口處變成四線」、「是執行巡邏勤務，我警車是
      停在國一359.6 公里南處取締違規」、「我們將車子停在
      路肩，一個人在車內向後往北看用錄影機錄影，有發現違
      規車輛違規就錄影，我們當時發現QU-0 16 號營業大貨曳
      引車行駛在中內車道」、「（你們有看到車子移動過程？
      ）他車速很快，而我們錄影機倍數不夠，所以我們會開車
      跟上去；我們看到時他車輛已經在中內車道，而經過我們
      警車時他還是在中內車道，我們就開車跟上去，當時我們
      是從路肩慢慢往前開，切到外側車道，再切到中外車道，
      那時大概到南下361 附近，QU-016號營業大貨曳引車已變
      換到中外車道」、「QU-016號營業大貨曳引車在中內車道
      行駛多久？」、「在國一359.6 公里南處發現，一直到36
      1 公里處駛出」、「當時的車流量如何？就一般流量，過
      了上班時間，我們那邊的上班時間是7 點到8 點」、「（
      依當時的情況，異議人的車輛有無辦法很快移到中外車道
      嗎？）在我們取締的標準，在357.9 到35 9.6中間有1.7
      公里的距離，三線變四線，要趕快從中內變換到中外車道
      去」、「（你的意思是否說1.7 公里的距離是否足夠變換
      車道？）應該是足夠，因我本身也有大客車的執照」、「
      （如要超車勢必要到中內車道？）大型車超車應該要利用
      中外車道，很多大型車的駕駛都沿路一直超過去，所以距
      離會拉得很長」、「（所以證人胡先生剛提到因超車的關
      係進入中內車道，但因車流量大，要保持安全距離，所以
      無法立即駛回中外車道，有無意見？）我們不是立即取締
      ，所以我們也有考慮這個問題，才會在1. 5公里後才取締
      」、「（證人胡泉問，依照片所示，當時有4 輛車，車
      流量很大，是嗎？）這二部車是在外側車道，不影響異議
      人的車輛變換到中外車道」、「（在我車子旁邊有一部車
      ，那依我的距離是否可以移出來？）發現的距離是1. 7公
      里，並不是沿路要超車完後才變換車道，也可以減速來變
      換車道。」等語綦詳（見本院98年4 月29日訊問筆錄，並
      有證人提出之現場圖1 份及現場照片2 張以資佐證。衡諸
      證人邱清祥係依法執行公務之人員，經到庭具結，證述其
      攔停舉發經過，對異議人所駕駛上開營業大貨曳引車如何
      不遵使用限制、未依規定行駛車道之舉發過程的證述，連
      續而完整，顯見證人對舉發當時之記憶深刻，而依卷內證
      據資料並無任何積極證據足以證明證人上開證詞係屬虛偽
      ，亦無足以令人顯信證人證述為不可採之品性證據或前科
      證據存在，本院自不得僅以證人為本件掣單告發異議人之
      員警而全盤抹煞其在訴訟上所具有之證人資格及其證言之
      證明力，故其證言應堪採信。
（三）再依前揭速公路及快速公路交通管制規則第8 條第1 項第
      2 款之規定，駕駛人駕駛大型車，本應行駛在同向四車道
      路段之外側車道，如為超越同向之前車時，得暫時利用中
      外車道超越前車，禁止行駛或變換車道行駛中內車道或內
      側車道。準此，縱使駕駛人曾因超越前車所需而有變換車
      道行駛之必要，亦僅能暫時利用中外車道為之，並且於超
      車後即應返回外側車道，尚不得以超車為由，長時間行駛
      中內車道以遂其快速行車之目的。然觀諸卷附之採證照片
      ，異議人所屬司機即證人胡泉當時駕駛之上開大型車輛
      係行駛於緊鄰內側車道右側之中內車道，並非如前揭規定
      所要求在外側車道上行駛。且高速公路路段為三線道抑或
      四線道，乃屬一望即知之事實，駕駛人當可輕易分辨。且
      駕駛人由「三車道」行駛至「四車道」時，其行經該車道
      增加之交流道前，亦應有標示「出口」或「交流道」字樣
      提醒駕駛人車道之變更，駕駛人自應及早判斷其車道之使
      用，然本件駕駛人由「三車道」行駛至「四車道」後，卻
      仍行駛於「中內車道」，亦經證人即駕駛人胡泉證述在
      卷（見本院卷第19頁），是異議人辯稱駕駛人於車道變換
      後，因車流量大來不及切出云云，亦不可採信。
（四）異議人又辯稱本件違規當時，駕駛人左側兩車道（即外側
      車道及中外車道）均有車輛行駛，無法立即使回原車道乙
      節。惟駕駛人於三線車道轉換成四線車道時，本即不應將
      車駛入中內車道，業如前述，況且，自上開駕駛人進入中
      內側車道後，至遭舉發違規之地點前，在此長達1 公里半
      之路程中，駕駛人仍可利用其他方法如減速返回應行駛之
      外側車道，詎駕駛人卻仍行駛於中內側車道，是本件違規
      事由自可歸責於駕駛人甚明。
（五）末按汽車駕駛人未依規定行駛車道，經以科學儀器取得證
      據資料證明其行為違規，當場不能或不宜攔截製單舉發者
      ，得逕行舉發，並應記明車輛牌照號碼、車型等可資辨明
      之資料，以汽車所有人為被通知人製單舉發，道路交通管
      理處罰條例第7 之2 條第1 項第7 款、第2 項第5 款、第
      4 項分別定有明文。據此，交通勤務警察或依法執行交通
      稽查任務之人員，發現汽車駕駛人涉有違規情事時，原則
      上必須當場攔截而製單舉發，俾使汽車駕駛人得當場陳述
      意見，避免交通稽查人員有所誤判，而可即時獲得補救。
      惟考量上開條例第7條 之2 第1 項所列舉之道路違規行為
      ，其發生通常係在瞬間，或有事實上不能當場攔截或依照
      比例原則不宜當場攔截製單舉發之情形，為達有效維護交
      通秩序及保障交通安全之行政目的，當須特別立法賦予交
      通稽查人員得於事後逕行製單舉發之權限。本件異議人所
      有車號QU-016號車輛有於高速公路未依規定行駛車道之違
      規事實，既已認定如前，則原舉發單位逕行舉發後，由原
      處分機關以違規車輛所有人為受處分人，於法並無違誤。
      從而，本件事證明確，應依法論科。
五、綜上所述，本件異議人所有上開車輛確於前揭時、地，有汽
    車行駛於高速公路，未依規定車道行駛而不遵管制規定之違
    規行為，又不能證明其選任駕駛人無過失，原處分機關依道
    路交通管理處罰條例第33條第1 項第3 款、第63條第1 項第
    1 款之規定及違反道路交通管理事件統一裁罰基準表，裁處
    異議人罰鍰4,000 元並記違規點數1 點，核無違法或不當之
    情事，聲明異議意旨僅執前詞，任意指摘原處分，並無理由
    ，應予駁回。
六、據上論斷，應依道路交通管理處罰條例第87條第2 項，道路
    交通案件處理辦法第19條，裁定如主文。
中    華    民    國    98    年    5     月    6     日
                  交通法庭  法  官  林 卉 聆
上正本證明與原本無異。
如不服本裁定應於送達後5 日內向本院提出抗告狀。
                            書記官  楊 慧 萍
中    華    民    國    98    年    5     月    6     日


司法院資訊處製作；財團法人民間司法改革基金會備份。
